【裁判字號】    95,上訴,1682
【裁判日期】    950830
【裁判案由】    違反槍砲彈藥刀械管制條例
【裁判全文】
臺灣高等法院臺中分院刑事判決        95年度上訴字第1682號
檢  察  官  臺灣臺中地方法院檢察署檢察官
上  訴  人
即  被  告  乙○○
選任辯護人  郭隆偉律師
上列上訴人因違反槍砲彈藥刀械管制條例案件，不服臺灣臺中地
方法院95年度訴字第524號中華民國95年6月6日第一審判決（起
訴案號：臺灣臺中地方法院檢察署94年度核退字第1840號），提
起上訴，本院判決如下：
    主  文
原判決撤銷。
乙○○未經許可，持有可發射子彈具有殺傷力之改造手槍，累犯
，處有期徒刑壹年貳月，併科罰金新臺幣壹拾萬元，罰金如易服
勞役，以新臺幣壹仟元折算壹日。扣案之改造手槍壹支（含彈匣
壹個，槍枝管制編號：0000000000）、土造子彈壹顆，均沒收。
    事實及理由
一、犯罪事實：
    被告乙○○明知具有殺傷力之槍枝及子彈，非經許可不得持
    有，竟於94年2月間某日，在臺中縣大里市天野餐廳，以新
    臺幣三萬五千元之代價，向不詳姓名之男子同時購得具有殺
    傷力可發射子彈之改造手槍一支（含彈匣一個，槍枝管制編
    號：0000000000）及其中三顆具有殺傷力之土造子彈共四顆
    (被告陳稱上開槍、彈係向許暉明購買，為許暉明所否認，
    許暉明經臺灣臺中地方法院察署檢察官偵查後，認許暉明罪
    嫌不足，為不起訴處分)後，即未經許可而持有之。嗣於94
    年7 月1日凌晨1時許，持至臺中縣龍井鄉○○○路63號3樓
    找林榮宗泡茶，因取出把玩誤扣板機而擊發一顆子彈打傷林
    榮宗腹部（傷害部分林榮宗未提出告訴），乙○○見已肇禍
    ，遂於當日20時許，至臺中市警察局第四分局向值班警察自
    首，續於當日22時45分許，帶同警察至南投市○○街某龍眼
    果園內，取出前揭改造手槍一支（含彈匣一個）及剩下之土
    造子彈二顆而全部報繳之，並接受裁判。
二、認定被告犯罪之證據及理由：
    上揭犯罪事實業據被告乙○○於警詢、檢察官偵訊中及本院
    審理時坦承不諱，核與證人林榮宗及將林榮宗送醫診治之李
    元祥於警詢、檢察官偵訊中所證述之情節相符，並有被告帶
    同警察取出前揭改造手槍及子彈之照片十四張、林榮宗遭槍
    擊傷之照片七張、診斷證明書一紙附卷可稽（參警卷第38～
    51頁、偵卷第33頁），及前揭改造手槍一支（含彈匣一個）
    、土造子彈二顆扣案足憑，而該些槍枝及子彈經送鑑定結果
    ，認「槍枝係由仿SIG SAUER 廠半自動手槍製造之金屬玩具
    手槍，換裝土造金屬槍管改造而成之改造手槍，機械性能良
    好，可擊發適用子彈，具殺傷力」、「二顆子彈均係土造子
    彈，具直徑8.7MM金屬彈頭，經取樣一顆試射，可擊發，具
    殺傷力」，此有內政部警政署刑事警察局94年8月8日刑鑑字
    第0940105573號鑑定書一份附卷可證（參核退卷第19頁）。
    本件事證明確，被告犯行應堪認定。
三、論罪科刑之依據：
  (一)被告所犯法條：
    核被告所為，係犯槍砲彈藥刀械管制條例第8條第4項之未經
    許可持有可發射子彈之改造手槍罪、第12條第4項未經許可
    持有子彈罪。被告同時購買前揭改造手槍及子彈而持有之，
    係以一行為觸犯前揭二罪名，為想像競合犯，應從一重之未
    經許可持有改造手槍罪處斷。檢察官起訴被告持有二顆子彈
    ，被告於94年7月1日向警方自首時供稱其購買持有四顆子彈
    ，誤扣板機擊發子彈打傷林榮宗時，彈匣內裝有四顆子彈，
    嗣於同年8月3日警詢時稱當時子彈有三顆在彈匣內，其購買
    時即已裝載彈匣內云云，於原審及本院審理中又稱其購買四
    顆子彈，拿到林榮宗住處時也是四顆子彈，誤擊發時一顆打
    到林榮宗，接著另一顆掉落，彈頭與身體分開，即予丟棄等
    語，審酌其前後供稱持有子彈四顆或三顆，雖有不一，合係
    因其中一顆子彈不能使用，已丟棄之故，該第四顆子彈既然
    彈頭與身體分開，且無證據可資證明具有殺傷力，可見被告
    同時持有具殺傷力之子彈為三顆，此與被告帶同警方查扣之
    子彈為二顆，林榮宗之傷口顯示只有一個彈孔（參前揭受傷
    照片），堪信被告誤為擊發之子彈一顆，合共有三顆相吻合
    。檢察官起訴書被告持有二顆，所持有第三顆部分，與起訴
    部分屬單純一罪，為起訴效力所及，本院自得併予審理。
  (二)新舊法比較：
    按行為後法律有變更者，適用行為時之法律。但行為後之法
    律有利於行為人者，適用最有利於行為人之法律，刑法第2
    條第1項定有明文。
  (1)關於想像競合犯：
    本件被告犯罪時，刑法第55條規定：「一行為而觸犯數罪名
    者，從一重處斷」，95年7月1日修正公布施行之刑法第42條
    第3項前段規定：「一行為而觸犯數罪名者，從一重處斷。
    但不得科以較輕罪名所定最輕本刑以下之刑。」修正後關於
    但書之限制，為法理之明文化，非屬法律變更 (最高法院95
    年第8次刑事庭會議參照)。
  (2)關於罰金刑：
    修正前刑法第33條第5款關於法定最低度刑之規定，原為銀
    元一元以上，修正後之刑法第33條第5款規定為新臺幣一千
    元以上，以百元計算之。修正後之規定並非有利於被告，依
    刑法第2條第1項規定，應適用行為時之規定。
  (3)關於累犯：
    被告前於93年間，曾犯過失傷害罪，經臺灣南投地方法院判
    處有期徒刑六月確定，於94年4月15日執行完畢，有臺灣高
    等法院被告前案紀錄表在卷可按。被告持有改造手槍及子彈
    之行為屬繼續犯，為單純之一行為，應以其行為終了之時為
    犯罪完成之日。本件被告最後持有槍、彈之日即94年7月1日
    ，為其犯罪完成之日，被告受有期徒刑之執行完畢後，五年
    以內再犯本件有期徒刑以上之罪，不論依修正前之刑法第47
    條，或修正後之刑法第47條第1項之規定，均構成累犯，對
    被告而言並無有利或不利之情形，自不生新舊法比較之問題
    。逕依修正前之刑法第47條規定，論以累犯，並加重其刑。
  (4)關於易服勞役之算標準：
    被告行為時刑法第42條第2項前段規定：「易服勞役以1元以
    上3元以下折算一日。」該易服勞役折算標準，業據修正前
    罰金罰鍰提高標準條例第2條前段規定 (現已刪除），就其
    原定數額提高為100倍折算1日，則本件被告行為時之易服勞
    役折算標準，應以銀元300元折算1日，即新台幣900元折算1
    日。惟95年7月1日修正公布施行之刑法第42條第3項前段規
    定：「易服勞役以新台幣一仟元、二仟元或三仟元折算一日
    。」比較修正前後之易服勞役折算標準，以修正後之規定有
    利於被告，應依刑法第2條第1項後段規定，適用修正後之刑
    法第42條第3項前段規定，定其折算標準。
  (三)被告符合自首要件：
    被告誤為擊發子彈射傷林榮宗，林榮宗就醫後，因醫院通報
    ，警察方知本件槍擊案，於被告向警察投案前，警察根據李
    元祥、林榮宗之陳述，僅知持槍者為綽號「阿奇」之男子，
    此有各該筆錄在卷可佐，又證人即臺中市警察局第四分局刑
    事組小隊長張文通於95年5月19日在原審法院具結證稱：「
    （問：被告是自己到案，還是你們去將他帶回？）被告自行
    到案」、「（問：什麼時候從證人李元祥那裡知道涉嫌人？
    ）證人將傷者送醫之後，我們從證人口中得知涉嫌人為何人
    」、「（問：有無立刻展開追捕的動作？）那時不知道他在
    什麼地方，那時證人只有說綽號叫阿奇」、「（問：你們當
    時知道阿奇的正確姓名？）不知道」、「（問：被告沒有來
    投案之前，你們知道涉案人叫阿奇，但是你們知不知道阿奇
    就是乙○○？）被告來投案之前，我們都不知道阿奇就是乙
    ○○」（參原審卷第39～40頁筆錄），足徵本件於被告自行
    投案前，警察僅知道涉案者之綽號為「阿奇」，卻不知道係
    「乙○○」，亦即不知道涉案者為被告，而按刑法第62條之
    所謂發覺，係指有偵查犯罪之公務員已知悉犯罪事實與犯罪
    之人而言（最高法院75年度台上字第1634號判例參照），今
    被告投案前，有偵查犯罪之警察既猶不知犯罪者係被告，則
    被告之投案行為，即符合自首之構成要件。被告自首後，復
    帶同警察取出前揭改造手槍及子彈並全部報繳之，符合即應
    依槍砲彈藥刀械管制條例第18條第1項之規定減輕其刑，並
    依刑法第66條但書之規定，減輕其刑至三分之二。
  (四)被告為累犯，並符合自首要件，關於刑之加減，先加後減之
    。
三、撤銷改判之理由：
    原判決對被告論罪科刑，固非無見，惟刑法業經修正如前述
    ，原判決未及審酌，仍按舊法定易服勞役之折算標準，尚有
    未洽。被告上訴未敘明理由，檢察官上訴指被告係自知法網
    難逃始向警方投案，原判決量刑過輕等語，雖無理由，惟原
    判決既有上開可議，應由本院撤銷改判。審酌被告坦承犯行
    ，表示悔意，犯後態度良好，惟無故購買有殺傷力之槍、彈
    持有之，影響社會治安甚鉅等一切情狀，量處如主文所示之
    刑，並諭知罰金易服勞役之折算標準。扣案之改造手槍一支
    （含彈匣一個，槍枝管制編號：0000000000）、土造子彈一
    顆均係違禁物，依刑法第38條第1項第1款之規定，均應併予
    宣告沒收。本件另二顆子彈，一已擊發射中林榮宗，一經鑑
    定試射耗盡，均已不具殺傷力，均非屬違禁物，乃均未併予
    宣告沒收，附此敘明。
據上論斷，依刑事訴訟法369條第1項前段、第364條、第299條第
1項前段，槍砲彈藥刀械管制條例第8條第4項、第12條第4項、第
18條第1項，刑法第2條第1項，第11條前段、第55條、刑法第47
條 (修正前)、第62條但書、第42條第3項前段 (修正後)，第33
條第5款 (修正前)、第38條第1項第1款，判決如主文。
本案經檢察官甲○○到庭執行職務。
中    華    民    國    95    年    8    月    30     日
               刑事第九庭  審判長法  官  陳  筱  珮
                                 法  官  康  應  龍
                                 法  官  趙  春  碧
上列正本證明與原本無異。
如不服本判決應於收受送達後十日內向本院提出上訴書狀，其未
敘述上訴之理由者並得於提起上訴後十日內向本院補提理由書（
均須按他造當事人之人數附繕本）。
                                 書記官  黃  薰  慧
中    華    民    國    95    年    8     月    31    日
                                                      Ｆ


司法院資訊處製作；財團法人民間司法改革基金會備份。
